臺灣基隆地方法院交通事件裁定　　　　　96年度交聲字第140號
原處分機關
即移送機關　交通部公路總局臺北區監理所基隆監理站
異　議　人
即受處分人　乙○○
上列受處分人即異議人因違反道路交通管理處罰條例案件，對於
交通部公路總局臺北區監理所基隆監理站中華民國96年4 月20日
所為之處分（原處分案號：基監字第裁42-CO0000000號），聲明
異議，本院裁定如下：
    主  文
異議駁回。
    理  由
一、原處分意旨略以：異議人即受處分人乙○○於民國96年3 月
    6 日21時43分左右，駕駛3121-AA 號租賃營業小客車，行經
    臺北縣萬里鄉○○○路口（萬里往金山）路段有燈光號誌管
    制之交岔路口（以下簡稱系爭路口）闖紅燈，為警攔停後掣
    單舉發，核無不合，爰依道路交通管理處罰條例第53條第1
    項規定，裁處異議人罰鍰新臺幣（下同）2,700 元，並依同
    條例第63條第1 項第3 款規定，記違規點數3 點等語。
二、異議意旨則略以：異議人行經系爭路口時，燈號適由「綠」
    轉「黃」，換言之，異議人當時，應僅止於在燈號轉換之臨
    界狀況下，以正常車速穿越停止線，而絕無所指「闖紅燈」
    之違規事實；況且，金山分局或舉發員警均未就此違規情節
    詳予舉證，則其率以「闖紅燈」對異議人製單舉發，自有「
    強硬栽贓」之疑慮。為此，乃於法定期間提起本件異議，求
    為撤銷原處分等語。
三、按「汽車駕駛人，行經有燈光號誌管制之交岔路口闖紅燈者
    ，處新臺幣一千八百元以上五千四百元以下罰鍰。」道路交
    通管理處罰條例第53條第1 項定有明文。且依同條例第63條
    第1 項第3 款規定，另應併記違規點數3 點。
四、經查：異議人於96年3 月6 日21時43分左右，駕駛3121-AA
    號租賃營業小客車，行經設置燈光號誌管制之系爭路口擅闖
    紅燈之違規事實，業據證人甲○○即本件舉發員警到庭結稱
    ：「（問：本件是否由你舉發？【提示舉發單】）是，本件
    確實是由我舉發，當時我在執行交通稽查勤務，我們是2 人
    1 組，是定點執行勤務。依我當時所在位置，雖然當時是晚
    上，但是現場有燈光非常明亮，而且舉發現場是直線路段，
    所以可以明確判斷異議人究竟是在黃燈或紅燈通過停止線。
    實際上，我們為了避免發生異議人所指的誤判情狀，燈號由
    黃轉紅後，我們並不會立刻舉發通過路口的任何車輛，至少
    會等候2 到3 秒，看有車通過停止線，才會攔停舉發。」（
    本院訊問筆錄第2 頁）等語明確。茲異議人雖一再辯稱如前
    （稽其語意，異議人無非意指：(甲)本件未經以科學儀器照相
    採證，故而未能拍攝到異議人駕駛車輛於「紅燈」狀態闖越
    系爭路口之畫面；(乙)舉發員警片面之詞，自非可採）；然按
    警察取締交通違規事件，其以科學儀器照相採證者，固然足
    以據為交通違規事實之證明，惟就令囿於當場舉發而未以科
    學儀器照相採證，甚或礙於手動照相而未能即時拍攝違規情
    節，立法者亦未明文限制或排除「舉發警員目睹、耳聞」之
    證據能力或其證述內容對於違規事實之證明力。此觀立法者
    再再以明文立法方式容認執行交通稽查之員警「當場舉發」
    ，暨「當場舉發」俱乏相類於「逕行舉發」之採證限制（例
    如，必須以「科學儀器照相採證」等）自明（道路交通管理
    處罰條例第7 條、第7 條之2 規定參照）。據此，取締員警
    就交通違規事實之親身經歷見聞，當亦足可恃為此類交通事
    件違規事實之證據，而要非所有交通違規事件倘未經科學儀
    器照相採證即一概不能恃以認定！更何況，細稽證人甲○○
    到庭所證上開情節，亦核無矛盾、齟齬或違背經驗、論理法
    則之處，則其所證內容，當足供本院憑以判斷、認定違規事
    實之存在！尤以警察外出執行巡邏勤務，究否應按其人數配
    置相當精密而足可即時採證之科學儀器？又相關單位究否應
    按道路劃設以頻密於各該路口安置自動照相設備？非特不容
    法院擅憑己意涉入審查，尤屬立法者授權主管機關得本其職
    權自為行政裁量之範疇！是倘主管機關綜觀政府經費、預算
    、人員編製，乃至當地治安、交通等各項客觀因素為而詳予
    評估之後，認為巡邏勤務並無配置精密儀器之必要，或其相
    關路口俱無安置自動採證設備之需求，本院又何能祇以此類
    交通違規舉發「未經以科學儀器照相採證致未能拍攝到異議
    人駕駛車輛於紅燈狀態闖越系爭路口之採證畫面」等情詞，
    即在舉發員警到庭所證情節核無矛盾、齟齬暨違背經驗、論
    理法則之情況下，毫無道理的逕將舉發員警之親身見聞排除
    於此類證據之外？遑論異議人反藉此倒果為因而諸多推諉！
    綜上，因認異議人徒憑「本件未經以科學儀器照相採證，故
    而未能拍攝到異議人駕駛車輛於「紅燈」狀態闖越系爭路口
    之畫面」云云，空言對員警舉發情節濫加指摘，俱非可採。
    證人甲○○到庭之所證，應堪採信。
五、從而，因認本件違規事實明確，原處分機關援引首開規定，
    對異議人為首揭裁處，亦屬適法，且無不當；異議人猶執前
    詞置辯，尚無理由，應予駁回。
六、據上論斷，應依道路交通案件處理辦法第19條，裁定如主文
    。
中　　華　　民　　國　　96　　年　　6 　　月　　29　　日
                  交通法庭法　官   王慧惠
以上正本證明與原本無異。
對於本件裁定如有不服，應於收受送達後5日內，向本院提出抗
告書狀，敘述抗告之理由，抗告於臺灣高等法院。
中　　華　　民　　國　　96　　年　　6 　　月　　29　　日
                          書記官   王一芳
